臺灣高雄地方法院刑事判決　　　　　　　　　　　　八十九年度易字第二八三六號
　　公　訴　人　臺灣高雄地方法院檢察署檢察官
　　被　　　告　癸○○
右列被告因業務侵占案件，經檢察官提起公訴（八十八年度偵字第二七六一二、二七
七五九、八七二三號），本院判決如左：
    主  文
癸○○連續意圖為自己不法之所有，而侵占對於業務上所持有之物，處有期徒刑柒月
。
    事  實
一、癸○○意圖為自己不法之所有，並基於概括之犯意，於民國八十六年四月二十三
    日至八十六年七月三十一日任職於大正建築物管理維護股份有限公司（下稱大正
    公司）期間，受該公司之指派，擔任高雄市○○區○○街龍的傳人大樓總幹事，
    負責公司各值班管理員之行政督導，並應彙整各管理員向大樓住戶收取之管理費
    後報繳予公司，竟於如附表所示期間內，收受如附表所示之住戶所繳納之管理費
    後，共計新台幣五萬八千零三十元後，未報繳回公司，而予侵占入己；復於八十
    九年一月至二月任國信建築物管理維護有限公司（下稱國信公司）負責人期間，
    受高雄市○○路三六０巷六十九號昶威大廈管理委員會之委託向大樓住戶收取大
    樓管理費，竟於收取管理費三十二萬八千三百七十一元後，僅將其中十一萬九千
    二百九十六元存入管理委員會帳戶，其餘二十萬九千零七十五元，則予侵占入己
    。
三、案經大正建築物管理維護股份有限公司訴由及高雄市政府警察局楠梓分局報請台
    灣高雄地方法院檢察署檢察官偵查起訴。
    理  由
一、訊之被告癸○○矢口否認有何業務侵占犯行，辯稱並未收到如附表所示之管理費
    用，而昶威大廈之管理費部分，則係伊先扣除公司代管理委員會所墊付晚會之費
    用及委員會應給付公司之管理費用報酬後，所餘款項二十萬九千零七十五元，均
    匯入該管理委員會之帳戶內云云。經查，被告上開收取龍的傳人大樓管理費後未
    繳回大正公司等事實，告訴人大正公司代表人己○○之代理人庚○○於偵查及審
    理中指訴綦詳，並有龍的傳人社區住戶繳交管理費明細表影本八份附卷可查，且
    被告對於在該明細表上如附表所示之住戶及繳交月份上簽名亦不否認，其雖另辯
    稱該簽名係因伊到任前帳目不清，伊到任後進行清查，將欠繳管理費住戶整理出
    來，並公布予住戶確認，住戶如認不正確可持收據至管理室校對，後發現如附表
    所示之住戶均已有繳納，乃經由管理委員會開會確認，並由伊在管理繳交明細表
    上簽名等語，惟證人即被告在龍的傳人任職時之管理委員會主任委員甲○○於本
    院審理中到庭證述稱：其擔任管理委員會主任委員期間，管理委員會並未開會確
    認何一住戶何一月份已繳不用再繳等語明確（見本院九十一年三月七日審判筆錄
    ），且證人即附表中所示之龍的傳人住戶戊○○於審理中亦證述稱：其管理費均
    按時繳交，繳管理費時會給收據，從沒有被催繳已繳過之管理費等語明確（見本
    院九十年六月五日審判筆錄），顯見被告所辯因帳目不清有已繳住戶仍列在未繳
    名單中，後經委員會確認刪除，並由其簽名等與事實不符尚難採信；另昶威大廈
    之管理費部分，被告亦坦承確有收取管理費三十二萬八千三百七十一元後，僅將
    其中十一萬九千二百九十六元存入管理委員會帳戶等事實，核與告訴人昶威大廈
    管理委員會之主任委員丙○○於警訊、偵查及審理中指訴明確，並有昶威公園大
    廈管理費收繳概況表資料一份附卷可查，被告雖辯稱其係將其所得之報酬及代墊
    之款項扣除並非侵占，惟依被告與昶威大廈所訂定之合約內容觀之，其第十三條
    （八十九年一月三日增訂）明定「乙方（即國信公司）代甲方（昶威公園大廈管
    理委員會）收取本大樓住戶管理費，並將收取費用全數存入由甲方銀行戶頭．．
    ．」等，有合約書一份在卷可稽，顯見被告之國信公司僅係代為收取大樓住戶之
    管理費用，應於收取該費用後，應依約定轉存入昶威公園大廈管理委員會之銀行
    帳戶內，被告並無任何權利得自行將該筆管理費扣除其應得之報酬或其他費用，
    被告所辯不足採信；從而，罪證明確，被告犯行堪以認定。
二、查被告任職大正公司期間，受該公司之指派，擔任高雄市○○區○○街龍的傳人
    大樓總幹事，任國信公司負責人期間，均係從事業務之人，核其所為，係犯刑法
    第三百三十六條第二項之業務侵占罪。被告上開多次侵占之犯行，時間緊接，犯
    罪構成要件相同，顯係基於概括犯意反覆而為，為連續犯，應依刑法第五十六條
    之規定論以一罪，並加重其刑。審酌被告擔任大樓之管理工作，趁職務之便侵占
    大樓之管理費用，影響住戶之權益，及前無犯罪之前科紀錄，有其台灣高雄地方
    法院檢察署刑案資料查註紀錄表、台灣高等法院被告全國前案紀錄表及台灣高雄
    地方法院被告院內索引卡紀錄表各一份在卷可查，平日素行良好，及尚未與告訴
    人達成和解返還侵占之金額，犯罪後態度不佳等一切情狀。
據上論斷，應依刑事訴訟法第二百九十九條第一項前段，刑法第三百三十六條第二項
、第五十六條，罰金罰鍰提高標準條例第一條前段，判決如主文。
中    華    民    國    九十一    年      三      月        十四        日
                                  臺灣高雄地方法院刑事庭
                                      法  官  林  俊  寬
右正本證明與原本無異。
如不服本判決，應於判決送達後十日內，向本院提出上訴狀。
                                      書記官  林  仕  興
中    華    民    國    九十一    年      三      月        十四        日
附表：
        姓名      繳交年月（民國）         金額（元）
一、  曹芫誠      八十六年五月             ２３８０
二、  施淑香      八十六年三月至五月       ６７８０
三、  蕭玉玲      八十六年五月             ２４３０
四、  林秀卿      八十六年一月             １８４０
五、  許哲毓      八十六年一月至二月       ３６８０
六、  姚繼秋      八十六年二月至五月       ７３６０
七、  丑○○      八十六年二月             １８４０
八、  辛○○      八十六年二月至四月       ５４３０
九、  丁○○      八十六年六月             １８１０
十、  壬○○      八十六年五月至六月       ３９８０
十一、戊○○      八十六年一月至四月       ６６８０
十二、乙○○      八十六年六月             １８２０
十三、子○○      八十六年三月至七月       １２０００
